【裁判字號】    98,交聲,2843
【裁判日期】    981225
【裁判案由】    聲明異議
【裁判全文】
臺灣高雄地方法院交通事件裁定        98年度交聲字第2843號
原處分機關  高雄市政府交通局
異  議  人
即受處分人  甲○○
上列異議人即受處分人因違反道路交通管理處罰條例案件，對於
原處分機關即高雄市政府交通局98年10月06日所為之處分（高市
交裁字第裁32-C00000000號）聲明異議，本院裁定如下：
    主  文
原處分撤銷。
甲○○汽車駕駛人，駕車行經有燈光號誌管制之交岔路口闖紅燈
，處罰鍰新臺幣貳仟柒佰元，並記違規點數參點。
    理  由
一、原處分意旨略以：異議人即受處分人甲○○（下稱異議人）
    駕駛車牌號碼2888-WA號自用小客車，於民國98年9月6日9時
    22分許，於台北縣三重市○○街118巷與仁華街口，因「駕
    車行經有燈光號誌管制之交岔路口闖紅燈」而違規，為警員
    當場掣單舉發。嗣原處分機關依照道路交通管理處罰條例第
    53條第1項規定，裁處異議人罰鍰新台幣（下同）2,700元，
    於法應無不合等語。
二、本件異議人則以：異議人當時駕駛車輛於黃燈欲變換燈號時
    即已左轉進入仁華街，異議人並未有闖紅燈之事實，且當時
    該舉發之員警正處理其他違規案件，因分心導致認知有誤，
    為此請求撤銷原處分云云。
三、按汽車駕駛人，行經有燈光號誌管制之交岔路口闖紅燈者，
    ，處1,800元以上5,400元以下罰鍰，道路交通管理處罰條例
    第53條第1項定有明文。次按汽車駕駛人有前開第53條規定
    之情形者，除依該條處罰鍰外，並予記違規點數3點，同條
    例第63條第1項第3款亦有明文規定。再按車輛面對圓形紅燈
    時仍逕予穿越路口至銜接路段，含左轉、直行、迴轉及右轉
    （依箭頭綠燈允許行駛者除外）即視為闖紅燈之行為，有交
    通部82年4月22日交路字第009811號函釋可資參照。再依違
    反道路交通管理事件統一裁罰基準表規定，小型車駕駛人行
    經有燈光號誌管制之交岔路口闖紅燈者，期限內繳納或到案
    聽候裁決者，應予裁處罰鍰新臺幣2,700元。
四、經查：
(一)、異議人上揭時、地，駕駛車牌號碼2888-WA 號自用小客車，
    經臺北縣政府警察局三重分局慈福派出所員警以「紅燈左轉
    」為由，予以製單舉發，並由原處分機關依處罰條例第53條
    第1 項之規定，裁處異議人罰鍰2,700 元，有臺北縣政府警
    察局舉發違反道路交通管理事件通知單（北縣警交大字第C0
    0000000 號）及高雄市政府交通局違反道路交通管理事件裁
    決書（高市交裁字第裁32-C00000000號）附卷可稽，此部分
    事實堪可認定。
(二)、異議人雖以前揭情詞置辯，惟證人即本件舉發員警黃建儒於
    本院調查中到庭具結證稱：本件是我當場舉發，當時我站在
    仁華街上，異議人由仁華街118 巷紅燈左轉仁華街，向我迎
    面而來，因異議人紅燈左轉我就攔停，我距離路口約有二、
    三十公尺，異議人違規時，我雖在處理另一件違規案件，但
    我眼睛當時是看仁華街118 巷路口，所以我確定異議人是紅
    燈左轉，當時並無變換燈號，是紅燈5 、6 秒後異議人才左
    轉，異議人與另一件違規案件並不是同一燈號違規等語明確
    （見本院卷第21、22頁）。而證人黃建儒雖為本件舉發員警
    ，惟其到庭所陳述之上開舉發經過，經查尚無違反經驗或論
    理法則之處，且遍查本件卷存證據資料，亦無任何積極證據
    足以證明其前揭所述係虛偽不實，自不得僅因其為本件開單
    舉發異議人之員警，即遽予否認其上開證述之可信性，況上
    開證人與異議人間素昧平生，並無仇隙嫌怨，而警員執行公
    務時，本身即受有行政懲處責任之監督，且其到庭具結作證
    ，更係以刑事責任擔保其證言之真實性，從而，證人黃建儒
    於本院到庭結證之證詞，應堪值採信確屬實情。另就現場有
    無監視錄影設備一節，臺北縣政府警察局三重分局以98年11
    月3 日北縣警重交申字第0980054594號函函覆本院：說明：
    …二、經執勤員警查證，本轄三重市○○街與仁華街118 巷
    口，確有監視錄影設備，惟該錄影監視影像僅保留1 星期等
    語，有該函在卷足稽（見本院卷第17頁）。該監視錄影既未
    保留，是原處分機關僅依舉發員警證明異議人之違規行為，
    而未能提出照片或其他證據證明，亦難認其未盡舉證責任，
    而遽認原處分為不法，是異議人指稱並無證據證明其有闖紅
    燈之行為云云，殊不足採。是以，異議人之前揭辯詞無足據
    以為有利異議人之認定。
(三)、另按汽車駕駛人，違反同條例第53條之規定者，除依原條款
    處罰鍰外，並應予以記違規點數3 點，道路交通管理處罰條
    例第63條第1 項第3 款定有明文；是本件異議人係違反同條
    例第53條第1 項之規定，則除處上開罰鍰外，自應併予記違
    規點數3 點，惟原裁決處分漏未處罰，於法自有未合，且上
    開記點之處罰，係屬強制規定，無從減免，自應予撤銷改判
    。
五、從而，原處分既有上開瑕疵，仍屬無可維持，自應由本院將
    原處分均撤銷，並以受處分人有違反道路交通管理處罰條例
    第53條第1 項之行為，應依同條例第63條第1 項第3 款及違
    反道路交通管理事件統一裁罰基準及處理細則所訂之違反道
    路交通管理事件統一裁罰基準表等規定，裁處異議人如主文
    第2 項所示之罰鍰，並記違規點數3 點，以資適法。
六、應依道路交通案件處理辦法第20條，裁定如主文。
中    華    民    國    98    年    12    月    25    日
                  交通法庭    法  官     吳芝瑛
以上正本證明與原本無異。
如不服本裁定，應於收受送達後5 日內向本院提出抗告狀。
中    華    民    國    98    年    12    月    25    日
                              書記官     林麗文


司法院資訊處製作；財團法人民間司法改革基金會備份。
